【裁判字號】    95,易,2087
【裁判日期】    951115
【裁判案由】    贓物
【裁判全文】
臺灣臺中地方法院刑事判決              95年度易字第2087號
公  訴  人  臺灣臺中地方法院檢察署檢察官
被      告  乙○○
                      之2
上列被告因贓物案件，經檢察官提起公訴（九十五年度偵字第八
二九七號），本院判決如下：
    主    文
乙○○連續故買贓物，累犯，處有期徒刑壹年。
    犯罪事實
一、乙○○前因過失傷害案件，經臺灣板橋地方法院以九十三年
    度交易字第二七四號判決處以有期徒刑五月，如易科罰金，
    以銀元三百元折算一日確定，於民國九十四年八月二十五日
    易科罰金執行完畢；又因故買贓物案件，經本院於九十四年
    八月一日以九十四年度易字第一一○五號判決處以有期徒刑
    五月，如易科罰金，以銀元三百元折算一日，緩刑二年確定
    ，現仍在緩刑期內。詎其猶不知悔改，於緩刑期內竟基於故
    買贓物之概括犯意，在址設臺中市○○區○○路三段七一二
    之一一號翔音汽車音響店內，明知丙○○（所犯竊盜罪業經
    臺灣臺中地方法院檢察署以九十五年度偵字第二六三七、六
    四二○、八九一六、一五六八九號起訴書提起公訴）於九十
    四年十月至十一月間所出售之如附表編號一至三所示汽車音
    響主機三臺（均係丙○○於不詳時、地竊取而來），及不詳
    姓名年籍成年人（下稱不詳之人）於九十四年十一月間某日
    所出售之如附表編號四所示之汽車音響主機一臺（係甲○○
    於九十四年十一月三日晚間十一時許，在臺中市○○區○○
    路與玉門路口失竊），均為來源不明之贓物，仍在上開音響
    店內，以新臺幣（下同）一千元至三千元不等之代價予以買
    受之，而連續故買贓物。嗣因丙○○經警查獲後供出竊得之
    汽車音響主機均賣予乙○○，循線於九十五年四月十一日下
    午三時許，持本院核發之搜索票至翔音汽車音響店搜索，並
    扣得汽車音響主機二十九臺（含附表所示汽車音響主機四臺
    ，其中附表編號四之汽車音響主機已發還甲○○）、ＣＤ換
    片箱十四臺（起訴書誤載為十五臺）、液晶螢幕十三臺、汽
    車頭枕四個、磨砂機一臺、打針機一臺、電鑽機一臺、電鋸
    機一臺、探照燈一臺、黏合機一臺、延長線一條等物，始查
    知上情。
二、案經臺中市警察局第六分局報請臺灣臺中地方法院檢察署檢
    察官偵查起訴。
    理    由
一、按被告以外之人於審判外之言詞或書面陳述，除法律有規定
    者外，不得作為證據；又被告以外之人於審判外之陳述，雖
    不符前四條之規定，而經當事人於審判程序同意作為證據，
    法院審酌該言詞陳述或書面陳述作成時之情況，認為適當者
    ，亦得為證據，刑事訴訟法第一百五十九條第一項及第一百
    五十九條之五第一項分別定有明文。查被告於本院審理時同
    意將被害人甲○○，證人丙○○、紀凱之警詢及偵訊時之陳
    述做為證據（參見本院卷第二二頁），則依刑事訴訟法第一
    百五十九條之五第一項之規定，為傳聞法則之例外，有證據
    能力，本院自得引為判決之依據，合先敘明。
二、訊據被告乙○○固坦承有於上揭時間，在翔音汽車音響店內
    收購如附表所示之汽車音響，惟矢口否認有何故買贓物之犯
    行，辯稱：證人丙○○除曾陪同證人紀凱至伊店內販賣證人
    紀凱自己所有之汽車音響主機外，證人丙○○沒有販賣汽車
    音響主機給伊，扣押物品的來源都是委賣切結書上記載之人
    賣給伊的云云。然查：
  (一)附表編號一至三所示之汽車音響主機均係證人丙○○所竊得
    之物，而附表編號四所示之汽車音響主機係被害人甲○○所
    失竊之物，業據被害人甲○○於警詢時指述綦詳（參見警卷
    第二四頁），及證人丙○○迭於警詢、偵查及本院審理時供
    述及證述明確（參見警卷第一六、一七頁，偵查卷第一五、
    四八頁，本院卷第四一至四三頁），是均為贓物無訛。被告
    辯稱：扣押物品的來源都是委賣切結書上記載之人賣給伊的
    云云，然被告店內查扣之委賣切結書及收據（參見偵查卷第
    四二頁至六三頁）中，並無記載附表所示四臺汽車音響主機
    之委賣切結書或收據，核與證人丙○○於警詢時陳稱及於偵
    查中及本院審理時具結證稱：伊賣給被告汽車音響主機時，
    都沒有寫委賣切結書或任何收據等語（參見警卷第一五頁、
    偵查卷第四八頁、本院卷第四二頁）相符，足見附表所示四
    臺汽車音響主機並無合法來源證明，證人丙○○、被害人甲○○前揭所言，應堪採信，被告空言辯稱附表所示四臺汽車
    音響主機並非贓物云云，顯不足採。
  (二)被告辯稱：伊沒有向證人丙○○買過汽車音響主機，證人丙○○曾陪同證人紀凱至伊店內販賣證人紀凱自己所有之汽車
    音響主機云云。然證人丙○○於警詢時陳稱：附表編號一至
    三所示三臺汽車音響主機係伊於九十四年十月至十一日間賣
    給被告的，因為這三臺主機面板顏色及外型都比較特別，所
    以伊能一眼認出，但伊忘記係在何時、地所竊取等語（參見
    警卷一六、一七頁），又於偵查中具結證稱：伊確實有出售
    汽車音響主機給被告，伊不認識紀凱，都是伊一個人拿汽車
    音響主機賣給被告，被告都沒有要伊簽切結書等語（參見偵
    查卷第四八頁），且其於本院審理時亦具結證稱：伊賣給被
    告的汽車音響主機均是偷來的，附表編號一至三所示主機係
    伊於九十四年十月至十一日間賣給被告，價格約一千至三千
    元左右，因為這三臺汽車音響主機的液晶面板比較特殊，所
    伊可以認出來，伊不認識紀凱，伊都是一個人去賣汽車音響
    等語（參見本院卷第四一至四四頁），均核相互一致；且證
    人紀凱亦於偵查中具結證稱：伊不認識被告及證人丙○○，
    伊有在臺中市○○路名換過一次汽車音響主機，是伊自己原
    廠主機，伊自己一個人開車過去換的，偵查卷內委賣切結書
    係伊親自簽名的等語（參見偵查卷第五二頁），足徵證人丙○○所述實在，被告前揭置辯，顯係臨訟飾卸之詞，不足採
    信。至被告又辯稱：證人丙○○與紀凱曾在伊店內偷數位相
    機云云，然被告迄今未能提出證人丙○○與紀凱偷其數位相
    機之證明，且被告又未警處理，實難認其所述為真，是被告
    指稱遭證人丙○○、紀凱誣陷云云，亦不足採。
  (三)證人丙○○自九十四年十月至十一間，即陸續出售附表編號
    一至三所示之汽車音響予被告，衡諸常情，一般民眾豈會如
    此頻繁更替汽車音響主機，且出售汽車音響主機適用之車型
    亦不一，顯非由同一人使用甚明，而被告並不知證人丙○○
    是否以中古汽車買賣為業，亦據證人丙○○於本院審理時證
    述在卷（參見本院卷第四四頁），又證人丙○○出以一千至
    三千元之價格，遠低於中古汽車音響主機平均市價五千元，
    凡此種種，已足使人產生附表所示編號一至三之汽車音響主
    機係來歷不明贓物之認知；再者，附表所示之四臺汽車音響
    主機，均未有委賣切結書或相關收據以證明係合法來源，被
    告身為翔音汽車音響店之負責人，對於中古汽車音響買賣交
    易自有一定經驗，且其又曾有故買贓物（亦是汽車音響主機
    ）遭法院判刑之經驗（參見本院九十四年度易字一一○五號
    判決），怎會未讓證人丙○○或該不詳之人簽立委賣切結書
    或相關收據以確保自身權益，其見證人丙○○及不詳之人此
    不合情理之出售行為，竟未詢問汽車音響主機來源，又不加
    以拒絕或報警處理，反而連續買受，又未讓證人丙○○或該
    不詳之人簽立委賣切結書或相關收據，足徵被告對附表所示
    之汽車音響主機已有贓物之認識甚明。
  (四)此外，並有臺中市警察局第六分局搜索扣押筆錄、扣押物品
    目錄表各一份、委賣切結書二十八張、汽車音響買賣收據十
    六張、現場圖一紙、照片十五幀附卷可稽，並有附表編號一
    至三所示之汽車音響主機扣案可資佐證，本案事證明確，被
    告犯行洵堪認定，應依法論科。
三、被告行為後，刑法於九十四年二月二日修正公布，於九十五
    年七月一日施行，而行為後法律有變更者，適用行為時之法
    律，但行為後之法律有利於行為人者，適用最有利於行為人
    之法律，現行刑法第二條第一項訂有明文，此條規定乃與刑
    法第一條罪刑法定主義契合，而貫徹法律禁止溯及既往原則
    ，係規範行為後法律變更所生新舊法律比較適用之準據法，
    是刑法第二條本身雖經修正，但刑法第二條既屬適用法律之
    準據法，本身尚無比較新舊法之問題，應一律適用裁判時之
    現行刑法第二條規定以決定適用之刑罰法律，先予敘明。又
    本次刑法修正之比較新舊法，應就罪刑有關之共犯、未遂犯
    、想像競合犯、牽連犯、連續犯、結合犯，以及累犯加重、
    自首減輕暨其他法定加減原因（如身分加減）與加減例等一
    切情形，綜其全部罪刑之結果而為比較，最高法院九十五年
    五月二十三日著有九十五年度第八次刑庭會議決議可資參照
    。是以：
  (一)被告行為後，刑法第五十六條連續犯之規定，業於九十四年
    二月二日修正公布刪除，並於九十五年七月一日施行，因行
    為後新法業已刪除連續犯之規定，此刪除雖非犯罪構成要件
    之變更，但顯已影響行為人刑罰之法律效果，自屬法律有變
    更。依行為時之舊法，被告數犯罪行為僅以一罪論，而依裁
    判時之新法，被告數犯罪行為即須分論併罰，比較新、舊法
    結果，並依新修正刑法第二條第一項規定，現行規定並未有
    利於被告，自仍應適用較有利於被告之行為時法律即舊法論
    以連續犯。
  (二)刑法第三百四十九條第二項故買贓物罪規定其法定刑得科或
    併科銀元一千元以下罰金，然被告行為後，於九十五年六月
    十四日增訂刑法施行法第一條之一，並規定：「中華民國九
    十四年一月七日刑法修正施行後，刑法分則編所定罰金之貨
    幣單位為新臺幣。九十四年一月七日刑法修正時，刑法分則
    編未修正之條文定有罰金者，自九十四年一月七日刑法修正
    施行後，就其所定數額提高為三十倍。但七十二年六月二十
    六日至九十四年一月七日新增或修正之條文，就其所定數額
    提高為三倍。」（註：刑法修正公布日期應為九十四年二月
    二日，施行日期為九十五年七月一日，前揭條文日期似有錯
    誤，但不影響本案之判斷），且九十四年二月二日施行公布
    九十五年七月一日施行之刑法第三十三條第五款修正為：「
    主刑之種類如下：五、罰金：新臺幣一千元以上，以百元計
    算之，」，是依修正後之法律，刑法第三百四十九條第二項
    故買贓物罪所得科處之罰金刑最高為新臺幣三萬元、最低為
    新臺幣一千元；而被告行為時適用之罰金罰鍰提高標準條例
    第一條前段規定：「依法律應處罰金、罰鍰者，就其原定數
    額得提高為二倍至十倍。但法律已依一定比率規定罰金或罰
    鍰之數額或倍數者，依其規定。」、現行法規所定貨幣單位
    折算新臺幣條例第二條規定：「現行法規所定金額之貨幣單
    位為圓、銀元或元者，以新臺幣之三倍折算之。」，及修正
    前刑法第三十三條第五款規定: 「主刑之種類如下：五、罰
    金：一元以上。」，是依行為時之法律，刑法第三百四十九
    條第二項故買贓物罪所得科處之罰金刑最高為新臺幣三萬元
    、最低為新臺幣三十元。因此，比較上述修正前、後之刑罰
    法律，修正後之相關規定並未有利於被告，自以被告行為時
    之舊法即依修正前刑法第三十三條第五款，並配合罰金罰鍰
    提高標準條例第一條前段為法條適用之依據。
  (三)綜合上述各條文修正前、後之比較，揆諸前揭最高法院決議
    及修正後刑法第二條第一項規定之「從舊、從輕」原則，自
    應適用被告行為時之法律，即修正前刑法之相關規定，並配
    合罰金罰鍰提高標準條例第一條前段及修正前罰金罰鍰提高
    標準條例第二條之規定，予以論處。
四、核被告所為，係犯刑法第三百四十九條第二項之故買贓物罪
    。被告先後多次故買贓物犯行，時間緊接，方法相同，觸犯
    構成要件相同之罪名，顯係基於概括犯意為之，依修正前第
    五十六條連續犯規定論以一罪，並依法加重其刑。被告前因
    過失傷害案件，經臺灣板橋地方法院以九十三年度交易字第
    二七四號判決處以有期徒刑五月，如易科罰金，以銀元三百
    元折算一日確定，於九十四年八月二十五日易科罰金執行完
    畢，此有臺灣高等法院被告前案紀錄表及臺灣臺中地方法院
    檢察署刑案資料查註紀錄表附卷可稽，而被告行為後，刑法
    第四十七條業於九十四年二月二日修正公布，並於九十五年
    七月一日施行，修正前刑法第四十七條規定：「受有期徒刑
    之執行完畢，或受無期徒刑或有期徒刑一部之執行而赦免後
    ，五年以內再犯有期徒刑以上之罪者，為累犯，加重本刑至
    二分之一。」修正後刑法第四十七條第一項規定：「受徒刑
    之執行完畢，或一部之執行而赦免後，五年以內故意再犯有
    期徒刑以上之罪者，為累犯，加重本刑至二分之一。」故被
    告前受有期徒刑執行完畢，五年內再犯本件有期徒刑以上之
    罪，不論依修正前之刑法第四十七條，或修正後之刑法第四
    十七條第一項之規定，均構成累犯，對被告而言並無有利或
    不利之情形，自不生新舊法比較之問題，應逕依行為時即修
    正前之刑法第四十七條，論以累犯，並遞加重其刑。爰審酌
    被告故買來歷不明之汽車音響主機，助長汽車竊盜歪風，敗
    壞社會治安，使國人日常生活產生不便及恐懼；又其前因故
    買贓物案件（亦是汽車音響主機），經本院於九十四年八月
    一日以九十四年度易字第一一○五號判決處以有期徒刑五月
    ，如易科罰金，以銀元三百元折算一日，緩刑二年確定，於
    緩刑期內又再犯本案，堪認其素行不佳，且前次判決刑度並
    不足使被告生警惕自新之效，暨其犯罪之動機、目的、手段
    、犯罪所得，犯後否認犯行，未見悔意，態度欠佳等一切情
    狀，量處如主文所示之刑，以示儆懲。至公訴人於起訴書中
    對被告具體求刑一年四月，惟公訴人認定被告自九十四年九
    月份至十二月份間「多次」向證人丙○○故買贓物，時間與
    次數均與本院認定不同，是其求刑即有所未洽，併予敘明。
五、扣案之如附表編號一至三所示之汽車音響主機三臺，為被告
    犯罪所得之物，然非被告所有，不得為沒收之諭知。另扣案
    之其餘汽車音響主機二十五臺、ＣＤ換片箱十四臺、液晶螢
    幕十三臺、汽車頭枕四個、磨砂機一臺、打針機一臺、電鑽
    機一臺、電鋸機一臺、探照燈一臺、黏合機一臺、延長線一
    條等物，無從認定與本案犯罪有關，不併宣告沒收。
六、公訴意旨另以：被告於九十四年九月份至十二月份間，在翔
    音汽車音響店內，「多次」收購證人丙○○所竊得之汽車音
    響主機，因認此部分被告亦涉犯刑法第三百四十九條第二項
    之故買贓物罪嫌云云。按犯罪事實應依證據認定之，無證據
    不得推定其犯罪事實；不能證明被告犯罪者，應諭知無罪之
    判決，刑事訴訟法第一百五十四條第二項、第三百零一條第
    一項分別定有明文。次按認定不利於被告之事實，須依積極
    證據，苟積極證據不足為不利於被告事實之認定時，即應為
    有利於被告之認定，更不必有何有利之證據；又事實之認定
    ，應憑證據，如未能發現相當證據，或證據不足以證明，自
    不能以推測或擬制之方法，以為裁判之基礎，最高法院分別
    著有三十年上字第八一六號、四十年臺上字第八六號判例可
    資參照。經查，檢察官前開所指被告「多次」向證人丙○○
    故買來歷不明之汽車音響主機，起訴書語意不明，並未將被
    告所故買之贓物加以特定，以供本院核查，縱檢察官所指之
    意為扣案二十九臺汽車音響主機均為證人丙○○所竊得來歷
    不明之汽車音響主機，然除附表編號一至三所示之汽車音響
    主機有經證人丙○○供承係其竊取，及附表編號四所示之汽
    車音響主機有經被害人甲○○指認係其失竊之物外，證人丙○○並無法認定其餘扣案之二十五臺汽車音響主機為其所竊
    取，檢察官認均係證人丙○○所竊，顯無證據加以支持；其
    餘扣案之二十五臺汽車音響主機雖有部分接頭遭剪斷或扯掉
    ，然在無被害人指認該二十五臺汽車音響係其所失竊，或有
    人供承該二十五臺汽車音響主機係其犯罪所得之物下，實難
    憑推測或擬制之方法來認定該二十五臺汽車音響主機係屬贓
    物，本院遍查全卷，亦無其他積極證據足以證明被告除故買
    附表所示贓物外，尚有其他故買贓物之情事，被告此部分之
    犯罪既屬不能証明，揆諸前揭條文及判例意旨，本應為無罪
    之判決，惟公訴人認此部分與前開論罪科刑部分有連續犯之
    裁判上一罪關係，爰不另為無罪之諭知，附此敘明（被告行
    為後，刑法業於九十四年二月二日修正公布，並自九十五年
    七月一日開始施行，修正後之刑法刪除第五十六條關於連續
    犯之規定，惟因此部分為無罪之認定，對被告而言並無有利
    或不利之情形，自不生新舊法比較之問題，故逕依行為時即
    修正前刑法第五十六條連續犯之規定，不另為無罪判決之諭
    知）。
據上論斷，應依刑事訴訟法第二百九十九條第一項前段，刑法第
二條第一項前段、（修正前）第五十六條、第三百四十九條第二
項、（修正前）第四十七條、（修正前）第三十三條第五款，罰
金罰鍰提高標準條例第一條前段，判決如主文。
中    華    民    國    95    年    11    月    15    日
                  刑事第十三庭  法  官  陳慧珊
                                法  官  李秋娟
                                法  官  黃裕仁
上正本證明與原本無異。
如不服本判決，應於送達後十日內向本院提出上訴狀（須附繕本
），上訴於臺灣高等法院臺中分院。
                                書記官  王嘉仁
中    華    民    國    95    年    11    月    15    日
附錄論罪科刑法條
刑法第三百四十九條第二項
搬運、寄藏、故買贓物或為牙保者，處五年以下有期徒刑、拘役
或科或併科一千元以下罰金。
附表
 ┌──┬─────┬──────┬──────────┐
 │編號│廠    牌  │機型        │機號                │
 ├──┼─────┼──────┼──────────┤
 │ 一 │CAROIO    │CD-77       │SERIAL NO.00000000  │
 ├──┼─────┼──────┼──────────┤
 │ 二 │Panasonic │CQ-JB3930AAT│CW000000-0          │
 ├──┼─────┼──────┼──────────┤
 │ 三 │ALUTEK    │無          │D0000000            │
 ├──┼─────┼──────┼──────────┤
 │ 四 │Panasonic │CQ-JH155AA  │3T100-S9G-F300-C1   │
 └──┴─────┴──────┴──────────┘


司法院資訊處製作；財團法人民間司法改革基金會備份。
